臺灣新北地方法院刑事判決
110年度訴字第1073號
公  訴  人  臺灣新北地方檢察署檢察官
被      告  何富豪


指定辯護人  本院公設辯護人張哲誠  
上列被告因違反毒品危害防制條例案件，經檢察官提起公訴（11
0年度偵字第16595號），本院判決如下：    
     主  文
何富豪犯販賣第三級毒品未遂罪，處有期徒刑1年10月。緩刑5年
，緩刑期間付保護管束，並應向檢察官指定之政府機關、政府機
構、行政法人、社區或其他符合公益目的之機構或團體，提供80
小時之義務勞務，另應完成12小時之法治教育課程，且不得非法
持有或施用第一級至第四級毒品。扣案如附表編號1、2所示之物
均沒收。
何富豪犯持有第三級毒品純質淨重五公克以上罪，處有期徒刑3
月，如易科罰金，以新臺幣1千元折算1日。扣案如附表編號3、4
所示之物均沒收。
    事  實
一、查4-甲基甲基卡西酮、愷他命均為毒品危害防制條例列管之
    第三級毒品，何富豪知悉不得販賣及持有純質淨重超過5公
    克以上，其於民國110年3月27日1時許，在臺北市木柵區貓
    空山上，以不詳價格向暱稱「天龍」之人購買內含4-甲基甲
    基卡西酮成分之咖啡包（下稱卡西酮咖啡包）20包及愷他命
    5包而持有後，竟分別為下列犯行：
　㈠何富豪意圖營利，基於販賣第三級毒品之犯意，於110年4月1
    日22時18分許，以其持用附表編號1之灰色IPHONE8廠牌手機
    （IMEI碼：000000000000000）作為販賣毒品之聯絡工具，
    透過該手機之通訊軟體WeChat（下稱微信），以暱稱「番薯
    」在微信之個人動態發布「營」等暗示可能有販售毒品之訊
    息。適新北市政府警察局新莊分局（下稱新莊分局）警員李
    子浩執行網路巡邏勤務發現上開訊息，於110年4月1日22時3
    0分許起，佯裝買家以暱稱「浪人」表示要「喝的、四瓶」
    ，欲購買毒品咖啡包4包，並約定在新北市○○區○○街0段00巷
    00弄00號前進行交易時洽定價格後，何富豪於隔（2）日1時
    33分許騎乘車牌號碼000-0000號普通重型機車前往上址，稍
    後於1時35分許，在上址與佯為買家之警方進行交易，雙方
    當場洽定以新臺幣（下同）1,600元之價格，購買卡西酮咖
    啡包4包後，何富豪隨於1時40分許將上開毒品交付佯為買家
    之警員，惟警當場表明身分逮捕何富豪，並扣得何富豪欲販
    賣如附表編號2所示之卡西酮咖啡包4包（純質淨重0.390公
    克）及上開附表編號1之灰色IPHONE8廠牌手機1支，而查獲
    上情。
　㈡何富豪基於持有第三級毒品純質淨重5公克以上供已施用之犯
    意，於上開時、地經警同意搜索時，復扣得何富豪另供己施
    用而持有如附表編號3所示之卡西酮咖啡包8包（純質淨重5.
    592公克）及附表編號4之愷他命5包（純質淨重2.636公克）
    ，而得悉此情。
二、案經新莊分局報告臺灣新北地方檢察署（下稱新北地檢署）
    檢察官偵查起訴。
    理  由
一、證據能力：
　  本件認定事實所引用之卷內所有人證、文書證據暨物證，並
    無證據證明係公務員違背法定程序所取得，檢察官、被告及
    其辯護人於本院審理時迄至言詞辯論終結時止，對證據能力
    一節亦均未提出異議，故均得引為本案證據，合先說明。
二、認定犯罪事實所憑之證據及理由：　　
　㈠上開事實，業據被告於警詢、偵查、本院準備程序及審理時
    均自白甚詳，核與證人即新莊分局警員李子浩於偵查中之證
    述情節相符，並有110年4月2日新莊分局職務報告、自願搜
    索同意書、搜索扣押筆錄、扣押物目錄表、查獲涉嫌毒品危
    害防制條例毒品初步檢驗報告書、勘察採證同意書、新北市
    政府警察局受採集尿液檢體人姓名及檢體編號對照表、新北
    市警察局新莊分局刑案照片、「番薯」與員警間之微信對話
    譯文、臺灣尖端先進生技醫藥股份有限公司之毒品證物鑑定
    分析報告3份(見偵卷第107、109、111頁) 及上開扣案毒品
    及被告使用手機在卷可佐，足徵被告之任意性自白確與事實
    相符，堪予採信。
　㈡按我國查緝販賣毒品，一向執法甚嚴，對於販賣毒品者尤科
    以重度刑責，又販賣毒品既係違法行為，當非可公然為之，
    亦無公定價格，且容易分裝並增減份量，而每次買賣之價量
    ，可能隨時依雙方關係深淺、資力、需求量及對行情之認知
    、來源是否充裕、購買者被查獲時供述購買對象之可能風險
    之評估等情形，而異其標準，非可一概而論；販賣之利得，
    除被告坦承犯行或價量俱臻明確外，委難察得實情，販賣之
    人從價差或量差中牟利之方式雖異，其意圖營利之販賣行為
    則同一。兼以毒品通常量微價高，販賣者確有暴利可圖，茍
    非意圖販賣營利，一般人焉有可能甘冒重度刑責而販賣毒品
    。又販賣毒品者，其主觀上須有營利之意圖，且客觀上有販
    賣之行為，即足構成，至於實際上是否已經獲利，則非所問
    （最高法院104年度台上字第407號判決意旨參照）。查本案
    員警係以約定價購之方式取得毒品，並非無償取得，被告與
    員警並不認識，當無賠本求售之可能，且被告確以1,600元
    價格出售予佯裝為買家之員警，足認被告於上開之時、地，
    交付第三級毒品咖啡包予員警之際，主觀上有營利之販賣意
    圖甚明。
  ㈢綜上所述，本案事證明確，被告上開販賣第三級毒品未遂及
　　持有第三級毒品純質淨重五公克以上之犯行堪以認定，均應
    予依法論科。
三、論罪及科刑：
  ㈠按刑事偵查技術上所謂之「釣魚」者，則指對於原已犯罪或
    具有犯罪故意之人，司法警察於獲悉後為取得證據，以設計
    引誘之方式，佯與之為對合行為，使其暴露犯罪事證，待其
    著手於犯罪行為之實行時，予以逮捕、偵辦，因犯罪行為人
    主觀上原即有犯罪之意思，倘客觀上已著手於犯罪行為之實
    行時，自得成立未遂犯（最高法院106年度台上字第374號判
    決意旨參照）。經查，本案係被告先在通訊軟體之留言區刊
    登販售毒品之廣告，用以透露欲進行毒品交易之意，再與佯
    裝毒品買家之警員議定本案毒品咖啡包之交易事宜，顯見被
    告自始即具有販賣第三級毒品以營利之主觀犯意，且客觀上
    已著手其販賣毒品犯行，惟因警員原即無與被告進行毒品交
    易之真意，後續與被告聯繫毒品交易事宜僅為求人贓俱獲，
    伺機逮捕，雙方實際上未能真正完成交易行為，揆諸前開說
    明，被告應僅構成未遂犯。
  ㈡核被告就事實欄一、㈠所為，係犯毒品危害防制條例第4條第3
    項、第6項之販賣第三級毒品未遂罪；就事實欄一、㈡所為，
    係犯毒品危害防制條例第11條第5項之持有第三級毒品純質
    淨重五公克以上罪。又愷他命、4-甲基甲基卡西酮、均
　　係毒品危害防制條例第2條第2項第3款規定列管之第三級毒
    品，被告同時持有之毒品雖有區別，然於法律評價之意義皆
    屬第三級毒品，其同時持有不同品項之同級毒品，所造成之
    法益風險仍屬同一，屬同罪名，要無複數法益受害之現象，
    即無想像競合之適用，自僅構成單純持有第三級毒品純質淨
    重五公克以上一罪。被告所犯上開二罪，犯意各別、行為互
    殊，應予分論併罰。
  ㈢被告於警詢、偵查、本院準備程序及審理時均自白其本案所
    為販賣第三級毒品未遂之犯行，實已符合毒品危害防制條例
    第17條第2項：「犯第4條至第8條之罪於偵查及歷次審判中
    均自白者，減輕其刑。」之規定，自應依該條規定減輕其刑
    。又被告著手實行販賣第三級毒品之犯行而未遂，則應依刑
    法第25條第2項規定減輕其刑，並依法遞減之。另被告依上
    開減刑事由遞減其刑後，所得判處之最低刑度與其犯行已屬
    相當，核與刑法第59條所稱犯罪之情狀顯可憫恕，認科以最
    低刑度猶嫌過重之要件不符，自無從再依刑法第59條規定酌
    減其刑，附此敘明。
  ㈣爰以行為人之責任為基礎，審酌被告明知本案毒品咖啡包為
    非法之違禁物，持以施用足以戕害人之身體健康，且極易成
    癮，竟為貪圖不法利益，漠視法令而欲販賣予他人，若確實
    售出而流入社會，不僅助長他人施用毒品惡習，對施用毒品
    者之身心影響甚鉅，亦使毒品於社會上易於流通，增加檢警
    全面查緝之困難，危害社會治安及國家法益，所為顯屬非是
    ，兼衡被告於本案所欲販賣之毒品卡西酮咖啡包4包（純質
    淨重0.390公克）、其持有附表編號3、4所示第三級毒品卡
    西酮咖啡包8包（純質淨重5.592公克）及愷他命5包（純質
    淨重2.636公克）之數量非微，然幸未及流入社會即為警查
    獲，暨被告自述高中畢業，現在早餐店及工地擔任臨時工，
    月收入約3 萬多元，家裡有弟弟16歲要照顧扶養之生活經濟
    狀況（見本院卷第92頁）等一切情狀，分別量處如主文第2
    項所示之刑，並諭知易科罰金之折算標準。
  ㈤查被告前未曾因故意犯罪受有期徒刑以上刑之宣告，有臺灣
    高等法院被告前案紀錄表可參，其因一時失慮，致罹刑典，
    本院審酌被告犯後自始坦承犯行，案發後迄本案宣判為止，
    亦無其他犯罪前科紀錄，堪認應具悔悟之意，經此偵、審程
    序之教訓，當知所警惕而無再犯之虞，再衡諸其於本案之販
    毒次數僅有1次，且所欲販售之毒品卡西酮咖啡包4包均經扣
    案而尚未流入社會，亦未實際獲取犯罪所得，其犯罪情節尚
    非重大，認對被告所宣告之刑，以暫不執行為適當，爰依刑
    法第74條第1項第1款之規定，併予諭知緩刑5年，並斟酌其
    所為仍屬著手販賣毒品之社會危害性重大犯罪行為，為使其
    確實心生警惕，痛改前非及預防再犯，實有科予一定負擔之
    必要，乃再依刑法第74條第2項第5款、第8款規定，命被告
    應向檢察官指定之政府機關、政府機構、行政法人、社區或
    其他符合公益目的之機構或團體，提供80小時之義務勞務，
    另應完成12小時之法治教育課程，且不得非法持有或施用第
    一級至第四級之毒品（單純施用或持有未逾法定數量之第三
    級或第四級毒品雖未構成刑事犯罪，仍在禁止之列，但經醫
    師處方、戒癮治療等合法事由而持有或施用者，則不在此限
    ），以防止再犯及觀後效。倘被告違反上開所定負擔且情節
    重大者，依刑法第75條之1第1項第4款規定，其緩刑之宣告
    仍得由檢察官向法院聲請撤銷，併此敘明。再按執行刑法第
    74條第2項第5款至第8款所定之事項，而受緩刑之宣告者，
    應於緩刑期間付保護管束，刑法第93條第1項第2款定有明文
    ，是另依上開規定，併為緩刑期間付保護管束之諭知。
　四、有關沒收之說明：
　㈠按沒收標的為違禁物時，因違禁物本身具社會危害性，重在
    除去。故刑法第38條第1項規定，不問屬於犯罪行為人與否
    ，沒收之（最高法院107年度台上字第2697號判決參照）。
    次按毒品危害防制條例第18條第1項後段規定，查獲之第三
    級、第四級毒品，無正當理由而擅自持有者，沒入銷燬之；
    此應沒入銷燬之毒品，專指查獲施用或持有（未成罪）之第
    三級、第四級毒品而言；倘屬同條例相關法條明文規定處罰
    之犯罪行為，即非該條項應依行政程序沒入銷燬之範圍；再
    同條例對於查獲之製造、運輸、販賣、意圖販賣而持有、以
    非法方法使人施用、引誘他人施用及轉讓、持有一定數量以
    上第三級、第四級毒品之沒收，並無特別規定，如其行為已
    構成犯罪，則該毒品即屬不受法律保護之違禁物，應回歸刑
    法之適用（最高法院98年度台上字第2889號、99年度台上字
    第2733號判決意旨參照）。
　㈡查附表編號1 所示之手機1 支，係被告所有供本案販毒連絡
    使用之物，業據被告供明在卷（見偵卷第82、83頁），應依
    毒品危害防制條例第19條第1項之規定，於各罪刑之主文項
    下宣告沒收。另扣案如附表編號2、3、4所示之物，經鑑定
    均含有第三級毒品成分，而屬本案遭查獲之違禁物，揆諸上
    開規定，均應依刑法第38條第1項規定，在各該罪刑下宣告
    沒收。至因鑑驗用罄部分，既已滅失，無庸另為沒收之諭知
    。又用以盛裝上開毒品之外包裝袋，以現今採行之鑑驗方式
    ，其內均會殘留微量毒品而無法獨立析離，亦應依刑法第38
    條第1項規定，併宣告沒收之。另附表編號5所示為警扣得之
    手機1支，核與本案無關（見偵卷第83頁），爰不為沒收之
    諭知。
五、據上論斷，應依刑事訴訟法第299 條第1 項前段，判決如主
　　文。
本案經檢察官丁維志偵查起訴，檢察官詹啟章到庭執行職務。
中　　華　　民　　國　　111 　年　　2 　　月　　9 　　日
                  刑事第三庭  審判長法　官 蘇揚旭  
                                    
　　　　　　　　　　　　　　　　　　法  官 施建榮  　　
                                    
　　　　　　　　　　　　　　　　　　法  官 洪振峰  
以上正本證明與原本無異。
如不服本判決應於收受送達後20日內向本院提出上訴書狀，並應
敘述具體理由；其未敘述上訴理由者於上訴期間屆滿後20日內向
本院補提理由書（均須按他造當事人之人數附繕本）「切勿逕送
上級法院」。
                                    書記官  張馨尹 
中　　華　　民　　國　　111 　年　　2 　　月　　9 　　日
附錄本案論罪科刑法條全文：
毒品危害防制條例第4條第3項、第6項
製造、運輸、販賣第三級毒品者，處7年以上有期徒刑，得併科
新臺幣1千萬元以下罰金。
前五項之未遂犯罰之。

毒品危害防制條例第11條第5項
持有第三級毒品純質淨重五公克以上者，處2年以下有期徒刑，
附表
編號 扣押物名稱及數量     備註欄 1 灰色IPHONE8廠牌手機1支（IMEI碼：000000000000000） 被告持以聯絡販賣本案毒品事宜所用之物。 2 4-甲基甲基卡西酮成分之毒品咖啡包4包（純質淨重0.390公克） 被告販賣本案之毒品。 3 4-甲基甲基卡西酮成分之毒品咖啡包8包（純質淨重5.592公克） 被告持有供施用之毒品 4 愷他命5包（純質淨重2.636公克） 被告持有供施用之毒品 5 黑色IPHONE廠牌手機1支（IMEI碼：000000000000000）  核與本案無關